【裁判字號】    92,台上,5039
【裁判日期】    920918
【裁判案由】    強盜
【裁判全文】
最高法院刑事判決                              九十二年度台上字第五０三九號
    上  訴  人  甲○○
右上訴人因強盜案件，不服台灣高等法院台中分院中華民國九十二年七月十五日第二
審判決（九十二年度上訴字第九六四號，起訴案號：台灣南投地方法院檢察署九十一
年度偵字第二九００號），提起上訴，本院判決如左：
    主  文
上訴駁回。
    理  由
按刑事訴訟法第三百七十七條規定，上訴於第三審法院，非以判決違背法令為理由，
不得為之。是提起第三審上訴，應以原判決違背法令為理由，係屬法定要件。如果上
訴理由狀並未依據卷內訴訟資料，具體指摘原判決不適用何種法則或如何適用不當，
或所指摘原判決違法情事，顯與法律規定得為第三審上訴理由之違法情形，不相適合
時，均應認其上訴為違背法律上之程式，予以駁回。本件上訴意旨略稱：(一)、原判決
認定上訴人甲○○參與強盜犯行所騎乘之ＳＱＲ｜九六三號機車並未滅失，原判決未
宣告沒收，其判決違背法令。(二)、上訴人並非累犯，而共犯劉建男依累犯加重其刑後
，僅判處有期徒刑五年確定，上訴人則判處有期徒刑七年六月，量刑不當。(三)、上訴
人僅擔任把風，並未實際參與強盜行為，當時共同被告劉建男對被害人童勉祥所施之
強暴脅迫是否已至使其不能抗拒程度，攸關強盜罪是否成立，原審未傳喚彼二人調查
釐清，有應於審判期日調查之證據未予調查之違法。(四)、上訴人於原審曾抗辯警訊筆
錄係出於刑求所得，不得採為證據，原審未就此傳喚承辦警員調查上訴人之自白是否
與事實相符，採用上訴人警訊筆錄為判決之證據，其判決當然違法等語。
惟查原判決認定上訴人有原判決事實欄所記載之犯行，係依憑上訴人及共犯劉建男於
警訊中之供述、被害人童勉祥之證言、卷附第一審法院之勘驗筆錄、台灣高等法院被
告全國前案紀錄表及扣案安全帽一頂、柴刀一把、毛巾一條等相關證物，予以綜合判
斷，因而維持第一審論處上訴人共同意圖為自己不法之所有，攜帶兇器，以脅迫致使
不能抗拒，而使他人交付其物罪刑之判決，駁回上訴人在第二審之上訴，已詳予說明
其所憑之證據及其認定之理由。而以上訴人雖否認有強盜之犯行，辯稱：伊因海洛因
藥癮發作，打電話聯絡劉建男騎機車找藥頭，在便利商店前劉建男說要買東西，叫伊
停車，伊不知劉建男要強劫財物，也未見其攜刀進去，事後見劉建男出來時手握柴刀
，並說其搶錢，伊即沿小巷騎機車逃跑等語。然查上訴人於警訊時已供承伊與劉建男
於民國九十一年六月十二日凌晨三時許，經劉建男提議到南投縣埔里鎮○○路一０八
一號全家超商搶劫，由伊騎乘劉建男ＳＱＲ｜九六三號機車後載劉建男至該超商前，
由劉建男持刀進入行搶，伊在外等候接應，劉建男進入行搶約一分鐘許，即跑出叫伊
快跑，伊立即發動機車載劉建男逃逸，因機車走入死巷，伊將機車丟棄逃跑，劉建男
摔倒為在後緊追而至之警察逮捕等語。核與共犯劉建男所供，案發當天零時四十五分
許，伊打電話給「宏文」（上訴人），問其要不要賺錢，經其同意後，伊即到龍門天
下公寓找「宏文」並用機車載「宏文」，邊騎邊討論搶那一家超商，伊提議搶全家便
利商店，在埔里鎮○○路與大城路口，伊等原提議二人進入行搶，但「宏文」又說不
要，由伊進入行搶，「宏文」在外面接應，這樣動作比較快，伊持柴刀進入超商指向
店員命其不要動，打開收銀機，搶走新台幣一千五百五十元，與在外接應之「宏文」
騎機車逃逸，警察一路在後追逐並將伊逮捕，「宏文」則逃逸等情相符。而上訴人於
原審復供承於警訊時警察並未對其刑求，原判決基此並參酌卷內相關證據，調查說明
上訴人所辯係卸責之詞，不足採信，於理由內予以指駁。並以共犯劉建男嗣後改稱，
搶超商係伊個人之事，當天約上訴人外出係要拿海洛因，並未談及他事云云，與前開
上訴人及其供述不符，係事後迴護之詞，亦不足取。復明共犯劉建男所持以強盜之
柴刀連柄長約二十八公分，刀刃長約十九公分，刀身為鐵質，最寬部分約四公分，刀
身彎曲，前端尖銳生鏽，已據第一審勘驗明確。據童勉祥於第一審供述，劉建男持該
柴刀指向其頭部，距其臉僅有二十公分，是劉建男所使用之脅迫手段，顯已抑壓童勉
祥之抗拒，使其喪失意思自由，而使其交付財物，合於加重強盜罪之要件。就原審中
之辯護意旨所指劉建男所為尚未至使被害人不能抗拒之程度，不合乎強盜罪之要件，
予以指駁。所為論斷，均有卷存資料可資覆按，從形式上觀察，並無所謂違背法令之
情形。按刑法上之共同正犯，雖應就全部犯罪結果負其責任，但科刑時仍應審酌刑法
第五十七條各款情形，為各被告量刑輕重之標準，並非必須科以同一之刑。本件上訴
人所犯加重強盜罪之法定本刑為七年以上有期徒刑，第一審法院審酌其前有盜匪、竊
盜、恐嚇、搶奪等前科及其犯罪之動機、手段、分擔之行為、所得財物及犯後態度等
情狀，於法定刑內量處有期徒刑七年六月，原判決予以維持，於法難認有違。供犯罪
所用之物，得宣告沒收者，以屬於犯人者為限，此觀刑法第三十八條第三項前段之規
定自明。上訴人等犯罪時所騎之ＳＱＲ｜九六三號機車係劉建男之兄所有，已據劉建
男於警訊時供明，原判決未予宣告沒收，於法自屬有據。又上訴意旨並未具體陳明於
原審曾如何聲請傳訊共犯劉建男、被害人童勉祥、承辦警員及證明何事，而原審未予
傳喚調查，且上訴人於原審已陳明警察並無對其刑求，而被害人童勉祥、劉建男於第
一審及原審已分別到庭作證，並經由交互詰問之程序為證據調查，原審法院於最後審
判期日調查證據完畢前，並訊問上訴人「尚有何證據請求調查？」上訴人答「沒有」
，有相關訊問及審判筆錄可稽（第一審卷第七十七至八十八頁、原審卷第三十九頁、
六十五至七十六頁）。於法律審之本院始再為此爭執，難謂係依據卷內資料執為指摘
之適法上訴第三審理由。本件上訴為違背法律上之程式，應予駁回。
據上論結，應依刑事訴訟法第三百九十五條前段，判決如主文。
中      華      民      國    九十二    年      九      月     十八     日
                              最高法院刑事第三庭
                                  審判長法官  董  明  霈
                                        法官  林  茂  雄
                                        法官  王  居  財
                                        法官  張  祺  祥
                                        法官  石  木  欽
      右正本證明與原本無異
                                              書  記  官
中      華      民      國    九十二    年      九      月    二十五    日


司法院資訊處製作；財團法人民間司法改革基金會備份。
